【裁判字號】    95,易,560
【裁判日期】    951220
【裁判案由】    業務侵占
【裁判全文】
臺灣基隆地方法院刑事判決               95年度易字第560號
公  訴  人  臺灣基隆地方法院檢察署檢察官
被      告  甲○○
                    （另案在臺灣基隆監獄受刑中）
上列被告因業務侵占案件，經檢察官提起公訴（95年度偵字第48
76號），被告於準備程序進行中，就被訴事實為有罪之陳述，經
告知其簡式審判程序之旨，並聽取公訴人及被告之意見後，經本
院合議庭裁定由受命法官獨任進行簡式審判程序，判決如下：
    主  文
甲○○連續意圖為自己不法之所有，而侵占業務上所持有之物，
累犯，處有期徒刑柒月。
    事實及理由
一、本件犯罪事實、證據，除補引「被告於本院準備程序及審理
    時之自白」外，餘均引用如附件起訴書之記載。
二、論罪科刑
  (一)核被告所為，係犯刑法第336條第2項之業務侵占罪。又按行
    為後法律有變更者，適用行為時之法律。但行為後之法律有
    利於行為人者，適用最有利於行為人之法律，民國94年1 月
    7日三讀通過，同年2月2日修正公布，95年7月1日施行之刑
    法（下稱新法；修正前刑法下稱舊法）第2條第1項定有明文
    ，此項規定，係規範行為後法律變更所生新舊法律比較適用
    之準據法，於新法施行後，自應適用此規定，為「從舊從輕
    」之比較。查被告行為後，刑法第336條第2項之法文本身雖
    未修正，惟其法定本刑有罰金刑，而罰金刑之最低數額、加
    重規定及易科罰金之折算標準均有如附表所示之修正，且刑
    法業已刪除連續犯之規定，自應依新法第2條第1項規定，為
    「從舊從輕」之比較，並綜合全部罪刑之結果比較新舊法如
    附表所示｛又被告行為後，為配合刑法第33條第5款之修正
    ，於95年6月14日增定公布刑法施行法第1條之1，並於同年7
    月1日施行，該條規定：「中華民國94年1月7日刑法修正施
    行後（按此日期係三讀通過之日期，實際修正公布日為94年
    2月2日，施行日期為95年7月1日），刑法分則編所定罰金之
    貨幣單位為新臺幣。94年1月7日刑法修正時，刑法分則編未
    修正之條文定有罰金者，自94年1月7日刑法修正施行後，就
    其所定數額提高為30倍。但72年6月26日至94年1月7日新增
    或修正之條文，就其所定數額提高為3倍」，已將刑法分則
    之貨幣單位定為「新臺幣」，並規定提高標準，且提高後之
    罰金最高數額，與刑法施行法第1條之1增訂前，刑法貨幣單
    位為銀元，依罰金罰鍰提高標準條例第1條前段暨現行法規
    所定貨幣單位折算新臺幣條例第2條所定比例換算結果並無
    不同，此部分非屬法律變更，且依罰金罰鍰提高標準條例第
    1條但書規定「但法律已依一定比率規定罰金或罰鍰之數額
    或倍數者，依其規定」，顯見罰金罰鍰提高標準條例第1條
    提高倍數之規定係屬補充規定，故上述條文施行後，自應逕
    依刑法施行法第1條之1定本案罰金刑之單位及提高標準，而
    不再適用罰金罰鍰提高標準條例第1條前段之規定，附此敘
    明｝。
  (二)被告先後2次業務侵占犯行，時間緊接，觸犯構成要件相同
    之罪名，顯係基於概括犯意而為，應依舊法第56條規定，論
    以一竊盜罪，並加重其刑。
  (三)被告曾有如起訴書所載之犯罪科刑及執行完畢情形，有臺灣
    高等法院被告前案紀錄表1份在卷可按，其受有期徒刑之執
    行完畢後，5年內故意再犯本件有期徒刑以上之罪，為累犯
    ，應依刑法第47條第1項之規定加重其刑（按被告行為後，
    94年2月2日修正公布，並自95年7月1日起施行之刑法第47
    條雖增為2項，惟就有期徒刑執行完畢5年後故意再犯有期徒
    刑以上之罪者，不論依修正前之刑法第47條或修正後之刑法
    第47條第1項之規定，均構成累犯，對被告並無有利或不利
    之情形，故無庸適用新法第2條第1項為新舊法比較，應逕依
    現行刑法第47條第1項規定，論以累犯，參見最高法院95 年
    第8次刑事庭會議四反面解釋及最高法院95年臺上字第5589
    號判決）。
  (四)爰審酌被告之素行非佳，且年輕力壯，僅因一時沈迷電玩即
    侵占業務上所持有之物品，其所為甚不足取，惟審酌其侵占
    財物之價值非鉅，暨其犯後坦承犯行，且已自薪資內抵償被
    害人所受損害，被害人並表示願意原諒被告等一切情狀，量
    處如主文所示之刑，以示懲儆。
三、依刑事訴訟法第273條之1第1項、第310條之2、第454條第2
    項、第299條第1項前段，刑法第2條第1項、第56條（修正前
    ）、第336條第2項、第47條第1項，刑法施行法第1條之1，
    判決如主文。
四、對於本件判決如有不服，應於收受送達後10日內，向本院提
    出上訴書狀，上訴於臺灣高等法院。
本案經檢察官乙○○到庭執行職務
中    華    民    國    95    年    12    月    20    日
                  刑事第四庭法  官  王美婷
以上正本證明與原本無異。
對於本件判決如有不服，應於收受送達後10日內，向本院提出上
訴書狀，上訴於臺灣高等法院，並按他造當事人之人數附具繕本
。
中    華    民    國    95    年    12    月    20    日
                            書記官  劉珍珍
附錄本案論罪法條：
刑法第336條第2項
對於業務上所持有之物，犯前條第 1 項之罪者，處 6 月以上
5 年以下有期徒刑，得併科 3 千元以下罰金。
附表：
┌──┬───────────┬───────────┬──────┬─────────┐
│編號│     舊法規定         │      新法規定        │比較後應適法│    理由及根據    │
│    │                      │                      │之法律      │                  │
├──┼───────────┼───────────┼──────┼─────────┤
│    │第33條第5 款          │第33條第5 款          │舊法第33條第│1.新法第33條第5款 │
│ 一 │罰金：1元以上。       │罰金：新臺幣1,000 元以│5款         │  規定罰金刑為新臺│
│    │                      │上，以百元計算之。    │            │  幣1,000 元以上，│
│    │                      │                      │            │  以百元計算之，新│
│    │                      │                      │            │  法施行後，應依新│
│    │                      │                      │            │  法第2條 第1 項之│
│    │                      │                      │            │  規定，適用最有利│
│    │                      │                      │            │  於行為人之法律（│
│    │                      │                      │            │  最高法院95年度第│
│    │                      │                      │            │  8 次刑事庭會議決│
│    │                      │                      │            │  議三(一)1.參照）。│
│    │                      │                      │            │2.舊法第33條第5款 │
│    │                      │                      │            │  所規定之罰金最低│
│    │                      │                      │            │  數額，依現行法規│
│    │                      │                      │            │  所定貨幣單位折算│
│    │                      │                      │            │  新臺幣條例第2條 │
│    │                      │                      │            │  所定比例換算結果│
│    │                      │                      │            │  ，為銀元1元即新 │
│    │                      │                      │            │  臺幣3元以上；惟 │
│    │                      │                      │            │  依新法第33條規定│
│    │                      │                      │            │  ，則為新臺幣1,00│
│    │                      │                      │            │  0元以上，比較結 │
│    │                      │                      │            │  果，新法並未有利│
│    │                      │                      │            │  於被告，依刑法第│
│    │                      │                      │            │  2條第1項之規定，│
│    │                      │                      │            │  自應適用行為時之│
│    │                      │                      │            │  舊法定其罰金刑之│
│    │                      │                      │            │  最低數額。      │
│    │                      │                      │            │                  │
│    │                      │                      │            │                  │
├──┼───────────┼───────────┼──────┼─────────┤
│ 二 │刑法第56條            │業已刪除              │舊法第56條  │1.連續數行為而犯同│
│    │連續數行為而犯同一之罪│                      │            │  一之罪名，均在新│
│    │名者，以一罪論。但得加│                      │            │  法施行前者，新法│
│    │重其刑至二分之一。    │                      │            │  施行後，應依新法│
│    │                      │                      │            │  第2條第1項之規定│
│    │                      │                      │            │  ，適用最有利於行│
│    │                      │                      │            │  為人之法律（最高│
│    │                      │                      │            │  法院95年度第8次 │
│    │                      │                      │            │  刑事庭會議五(四)1.│
│    │                      │                      │            │  參照）。        │
│    │                      │                      │            │2.新法刪除連續犯之│
│    │                      │                      │            │  規定後，連續數行│
│    │                      │                      │            │  為而犯同一之罪名│
│    │                      │                      │            │  者，即無從以一罪│
│    │                      │                      │            │  論，而需數罪併罰│
│    │                      │                      │            │  ，故比較結果，新│
│    │                      │                      │            │  法並未有利於被告│
│    │                      │                      │            │  ，依刑法第2條第 │
│    │                      │                      │            │  1項規定，本案之 │
│    │                      │                      │            │  業務侵占犯行既有│
│    │                      │                      │            │  連續數行為而犯同│
│    │                      │                      │            │  一罪名之情形，自│
│    │                      │                      │            │  應適用舊法第56  │
│    │                      │                      │            │  條規定，論以連續│
│    │                      │                      │            │  犯，並加重其刑。│
├──┼───────────┼───────────┼──────┼─────────┤
│三  │第67條                │第67條                │舊法第68條  │1.新法施行前，法定│
│    │有期徒刑加減者，其最高│有期徒刑或罰金加減者，│            │  罰金刑有加減之原│
│    │度及最低度同加減之。  │其最高度及最低度同加減│            │  因者，新法施行後│
│    │                      │之。                  │            │  ，應依新法第2 條│
│    │第68條                │第68條                │            │  第1 項之規定，適│
│    │拘役或罰金加減者，僅加│拘役加減者，僅加減其最│            │  用最有利於行為人│
│    │減其最高度。          │高度。                │            │  之法律（最高法院│
│    │                      │                      │            │  95年度第8次刑事 │
│    │                      │                      │            │  庭會議決議六(六)參│
│    │                      │                      │            │  照）。          │
│    │                      │                      │            │2.查本案有法定罰金│
│    │                      │                      │            │  刑之加重原因（即│
│    │                      │                      │            │  成立連續犯及累犯│
│    │                      │                      │            │  ），因新法就罰金│
│    │                      │                      │            │  刑之最低度有加重│
│    │                      │                      │            │  規定，舊法則無，│
│    │                      │                      │            │  故以舊法對被告有│
│    │                      │                      │            │  利，應適用舊法。│
├──┴───────────┴───────────┴──────┴─────────┤
│結論：為免法律割裂適用，比較時應就罪刑有關之共犯、未遂犯、想像競合犯、牽連犯、連續犯、│
│結合犯，以及累犯加重、自首減輕暨其他法定加減原因（如身分加減）與加減例等一切情形，綜其│
│全部罪刑之結果而為比較（最高法院95年度第8次刑事庭會議決議一(四)參照），故本案經綜合全部 │
│罪刑比較結果，以上新法並未較有利於被告，故本件應適用舊法第33條第5款、第56條、第68條、 │
│，決定法定罰金刑之最低數額、加減，並論以連續犯。                                      │
└───────────────────────────────────────────┘


司法院資訊處製作；財團法人民間司法改革基金會備份。
